【裁判字號】    98,交聲,1177
【裁判日期】    980831
【裁判案由】    聲明異議
【裁判全文】
臺灣臺中地方法院交通事件裁定        98年度交聲字第1177號
原處分機關  交通部公路總局臺中區監理所
異  議  人
即受處分人  甲○○
上列異議人因違反道路交通管理處罰條例案件，對於交通部公路
總局臺中區監理所於民國98年3 月26日所為之裁決（中監違字第
裁60-HD0000000號裁決書），聲明異議，本院裁定如下：
    主  文
原處分撤銷。
甲○○不罰。
    理  由
一、原處分機關略以：異議人即受處分人甲○○（下稱受處分人
    ）於民國九十八年一月十二日二十三時四十四分許，駕駛車
    牌號碼Ｂ６－３５２９號自小客車，在臺中縣台六三線南下
    八‧三公里處，因「限速七十公里、經測速、時速一百三十
    五公里、超速六十五公里（經雷達、雷射測速儀器採證）」
    之違規，經臺中縣警察局霧峰分局交通分隊以中縣警交字第
    ＨＤ0000000號違反道路交通管理事件通知單舉發。
    原處分機關遂於九十八年三月二十六日以中監違字第裁６０
    —ＨＤ0000000號裁決書裁處罰鍰新臺幣（下同）八
    千元，並依第六十三條記違規點三點及施以道安講習，依法
    並無不合等語。
二、聲明異議意旨略以：受處分人任職之昱晏救護車股份有限公
    司（下稱昱晏公司）於九十八年一月十二日二十三時三十五
    分接獲署立南投醫院通知救護出勤，但因昱晏公司派駐於南
    投醫院之救護車（車牌號碼：２Ｖ－６７６５號）已出勤載
    送一名病患吳素芳由署立南投醫院轉送臺中中國醫藥學院，
    因此改由車牌號碼Ｂ６－３５２９號救護車前往南投支援，
    當日二十三時五十九分到達南投仁愛之家，而在途經台六三
    線南下八點三公里處，因超速於當日二十三時四十四分遭測
    速器拍攝。當日出勤救護任務時有使用警鳴器及紅色閃光燈
    ，因為ＬＥＤ閃爍燈有閃爍間隔秒差之問題，拍到無閃爍情
    形而誤以為未開閃光燈等語。
三、按「行車速度，依速限標誌或標線之規定，無速限標誌或標
    線者，應依下列規定：一、行車時速不得超過五十公里。但
    在未劃設車道線、行車分向線或分向限制線之道路，或設有
    快慢車道分隔線之慢車道，時速不得超過四十公里。．．．
    消防車、救護車、警備車及工程救險車執行任務時，得不受
    前項行車速度之限制，且於開啟警示燈及警鳴器執行緊急任
    務時，得不受標誌、標線及號誌指示之限制。」道路交通安
    全規則第九十三條第一項第一款、第二項分別定有明文。是
    以救護車執行任務時，得不受速限標誌或標線所揭行車速度
    之限制，而於執行緊急救護任務時，更擴大為不受標誌、標
    線及號誌指示之限制。
四、經查：
(一)受處分人於前揭時、地，駕駛車牌號碼Ｂ６－３５２９號救
    護車，因「速限七十公里、經測速、時速一百三十五公里，
    超速六十五公里（經雷達、雷射測速儀器採證）」之違規，
    經臺中縣警察局霧峰分局交通分隊依道路交通管理處罰條例
    第四十三條第一項第二款舉發。原處分機關於九十八年三月
    二十六日以受處分人有「行車速度，超過規定之最高時速六
    十公里以上未滿八十公里」違規事由，予以裁處罰鍰八千元
    ，記違規點數三點及施以道安講習等情，為受處分人所不爭
    執，並有舉發違反道路交通管理事件通知單及裁決書等影本
    在卷可稽，此部分事實堪先予認定。
(二)然昱晏公司於九十八年一月十二日二十三時三十五分許，接
    獲出勤通知，故由該公司司機即受處分人駕駛車牌號碼Ｂ６
    －３５２９號救護車，自臺中出發至南投，執行運送病患黃
    梧桐自南投仁愛護理之家轉診至署立南投醫院之運送病患任
    務一節，有昱晏救護記錄表附卷可稽。故受處分人謂：其於
    上揭時、地係駕駛前開救護車前往病患所在之南投仁愛護理
    之家執行救護任務等語，即屬有據，堪予採信。是依道路交
    通安全規則第九十三條第二項之規定，受處分人於上揭舉發
    時、地，既係駕駛救護車執行任務，自不受行車速度之限制
    。再者，本件係屬超過行車時速規定之違規，而非違反標誌
    、標線及號誌指示之限制，依前揭說明，不以開啟警示燈及
    警鳴器為必要，附此敘明。
五、綜上所述，原處分機關未詳究道路交通安全規則第九十三條
    第二項前、後段係規範超速及違反標誌、標線及號誌指示之
    兩種違規態樣，且就後段違規態樣始要求以開啟警示燈及警
    鳴器作為免責要件之差異，逕以受處分人駕駛救護車未開啟
    警示燈及警鳴器，遽認其顯非執行緊急救護工作，而就其超
    速之駕駛行為應視同一般車輛，依道路交通管理處罰條例第
    四十三條第一項第二款規定逕予裁處罰鍰罰八千元，並依同
    條例第六十三條規定記違規點三點及依同條例第二十四條規
    定施以道安講習，非無違誤。從而，本件聲明異議為有理由
    ，自應由本院將原處分撤銷，並諭知受處分人不罰，以資適
    法。
據上論斷，應依道路交通管理處罰條例第八十七條第二項、道路
交通案件處理辦法第二十條，裁定如主文。
中    華    民    國    98    年    8     月    31    日
                  交通法庭  法  官  莊嘉蕙
以上正本證明與原本無異。
如不服本裁定應於送達後五日內向本院提出抗告狀。
                            書記官  陳怡臻
中    華    民    國    98    年    8     月    31    日


司法院資訊處製作；財團法人民間司法改革基金會備份。
